臺灣臺北地方法院民事裁定　　　 100年度監宣字第120、178號
聲　請　人　徐宗懋
代　理　人　柴健華律師
聲　請　人　李貞正
相　對　人　徐琬章
上列聲請人對於相對人聲請監護宣告事件，本院裁定如下：
    主  文
宣告徐琬章（女、民國○○○年○月○○○日生、身分證統一編
號：Ｚ000000000號）為受監護宣告之人。
選定徐宗懋（男、民國○○○年○月○日生、身分證統一編號：
Ｚ000000000號）為受監護宣告之人之監護人。
指定李貞正（男、民國○○○年○月○○日生、身分證統一編號
：Ｚ000000000號）為會同開具財產清冊之人。
聲請費用由受監護宣告之人負擔。
    理  由
一、本件聲請意旨略以：聲請人李貞正為相對人徐琬章之配偶、
    聲請人徐宗懋為相對人徐琬章之胞弟，相對人患有頭部外傷
    顱骨骨折併顱內出血等症，經延醫診治，至今毫無起色，現
    已不能為意思表示或受意思表示，無能力處理自己之事務，
    為此聲請對相對人為監護之宣告。
二、按對於因精神障礙或其他心智缺陷，致不能為意思表示或受
    意思表示，或不能辨識其意思表示之效果者，法院得因本人
    、配偶、四親等內之親屬、最近一年有同居事實之其他親屬
    、檢察官、主管機關或社會福利機構之聲請，為監護之宣告
    ；法院為監護之宣告時，應依職權就配偶、四親等內之親屬
    、最近一年有同居事實之其他親屬、主管機關、社會福利機
    構或其他適當之人選定一人或數人為監護人，並同時指定會
    同開具財產清冊之人。法院為前項選定及指定前，得命主管
    機關或社會福利機構進行訪視，提出調查報告及建議。監護
    之聲請人或利害關係人亦得提出相關資料或證據，供法院斟
    酌；法院選定監護人時，應依受監護宣告之人之最佳利益，
    優先考量受監護宣告之人之意見，審酌一切情狀，並注意下
    列事項：(一)受監護宣告之人之身心狀態與生活及財產狀況。
    (二)受監護宣告之人與其配偶、子女或其他共同生活之人間之
    情感狀況。(三)監護人之職業、經歷、意見及其與受監護宣告
    之人之利害關係。(四)法人為監護人時，其事業之種類與內容
    ，法人及其代表人與受監護宣告之人之利害關係。民法第十
    四條第一項、第一千一百十一條及第一千一百十一條之一分
    別定有明文。
三、經查，聲請人所主張之事實，業據其提出診斷證明書、戶籍
    謄本為證，而本院於鑑定人即臺北市立萬芳醫院張勝傑醫師
    前訊問相對人之心神狀況，鑑定人鑑定意見認為相對人於一
    百年三月十四日被發現倒臥在街道上，而被送至萬芳醫院急
    診，腦部電腦斷層檢查顯示顱骨骨折及腦出血，緊急進行腦
    部手術取出積血，術後生命徵象穩定，然仍處昏迷狀態，對
    外界刺激無反應，日常生活需完全依賴他人照顧，沒有自主
    行動能力、無法表達，對言語、刺激無法出現有意義回應，
    日常生活無法自理。外觀行為表現判斷其臨床失智評估達末
    期失智程度，顯示其目前知覺訊息處理表現有完全障礙。綜
    上，相對人依評估測試結果呈現末期失智情形，近來皆由他
    人協助照顧，始能維持基本生活功能，已達心神喪失不能處
    理自己事務（包括處分管理自己財產之能力）之程度。就回
    復可能性而言，因相對人之前沒有精神科疾病，目前情形乃
    因腦出血之後遺症，在緊急手術排除積血後，經過三個月尚
    未恢復意識，惟因間隔時間不長，因此無法排除相對人能夠
    完全回復之可能，建議能於一年後重新鑑定相對人之精神狀
    況等語（參見本院一百年六月一日訊問筆錄及臺北市立萬芳
    醫院同年月二十二日函附之精神鑑定報告書）。是相對人因
    精神障礙或其他心智缺陷，致不能為意思表示或受意思表示
    ，或不能辨識其意思表示之效果，爰為相對人監護之宣告。
四、再者，本院囑託臺北市政府社會局就本件選定監護人進行訪
    視，並提出調查報告及建議。經查：
  (一)因聲請人李貞正、徐宗懋皆有爭取相對人監護人之意願，故
    以下評估係針對聲請人李貞正、徐宗懋比較後之建議。
  (二)就支持系統而言：
    (1)聲請人李貞正支持系統較為薄弱，僅靠自己一人照顧相對
      人。
    (2)聲請人徐宗懋則有案弟媳及手足之人力資源，評估聲請人
      徐宗懋之支持系統較為充足。
  (三)就家庭動力而言：
    (1)聲請人李貞正與相對人分住臺北、高雄兩地，自相對人於
      九十九年初退休後，相對人便邀約聲請人李貞正到臺北生
      活，但兩人相處時間有限，兩人的興趣及生活習慣亦明顯
      不同，聲請人李貞正對於相對人的生活作息不如案弟媳所
      知悉的清楚，且聲請人李貞正無法明確且具體的描述與相
      對人相處情況，顯見聲請人李貞正與相對人兩人共同生活
      的經驗不多。
    (2)聲請人徐宗懋自相對人退休後，主動邀約相對人每週日共
      進晚餐，且案弟媳能明確說出相對人每週的生活作息，也
      能清楚描述相對人曾為了準備一桌菜而不斷詢問案弟媳有
      關煮食物的方式，可見相對人與聲請人徐宗懋家的互動頻
      繁。
  (四)就監護能力及照顧計畫之可行性而言：
    (1)聲請人李貞正、徐宗懋皆表示倘若擔任相對人之監護人後
      ，會把相對人的存款將全數花用在醫療開銷上，也會明確
      保存各項收據，聲請人徐宗懋並表示會將支出明細給手足
      查看。如相對人得以返家生活，則將聘用外勞照顧，聲請
      人徐宗懋並會安排家人或手足天天探視相對人。社工評估
      聲請人李貞正、徐宗懋的照顧計畫皆具可行性，亦皆具有
      監護能力。
    (2)然而聲請人李貞正、徐宗懋對於醫療開銷的使用有不同意
      見，聲請人徐宗懋希望使用最佳品質的照顧，希望能有助
      於相對人的身體恢復，因此在醫療及看護的花費上較高，
      且聲請人徐宗懋的支持系統較佳，有案弟媳及手足的支持
      及配合，提供心力及人力的資源。另評估聲請人徐宗懋對
      於照顧責任較有堅持，認為做決定的後果由做決定的人負
      擔，享有權利的人亦有義務要承擔，然此部分在聲請人李
      貞正部分較未聽聞。
  (五)就會同開具財產清冊之人而言：
    (1)聲請人李貞正原希望由前同事擔任開具財產清冊之人，社
      工回應開具財產清冊之人需有監督之責，社工初步回絕聲
      請人李貞正的推薦，並討論倘若由聲請人李貞正擔任相對
      人之監護人，聲請人李貞正同意由聲請人徐宗懋擔任開具
      財產清冊之人，以執行監督工作。聲請人徐宗懋亦表示如
      果無法爭取到相對人之監護人，願意擔任會同開具財產清
      冊之人。
    (2)倘若由聲請人徐宗懋擔任相對人之監護人，則聲請人徐宗
      懋推薦案大妹徐琬貞，案大妹表示願意擔任會同開具財產
      清冊之人。
    (3)社工評估聲請人徐宗懋及案大妹皆具有會同開具財產清冊
      之人的能力，亦有意願擔任，具有可行性。
  (六)建議：本案因聲請人李貞正向法院提出相對人監護宣告之聲
    請而進行調查，訪查期間聲請人徐宗懋亦向法院遞狀爭取欲
    擔任相對人之監護人，經社工分別兩度訪查聲請人李貞正及
    聲請人徐宗懋後，評估目前聲請人徐宗懋對相對人之醫療照
    顧較聲請人李貞正為多，聲請人徐宗懋之支持系統較聲請人
    李貞正充足，本案建議由聲請人徐宗懋擔任相對人之監護人
    ，並由案大妹徐琬貞擔任會同開具財產清冊之人。以上報告
    僅供鈞院參考，建請依相對人最佳利益予以考量。
五、本院依民法第一千一百十一條、第一千一百十一條之一規定
    ，參酌聲請人李貞正、徐宗懋所提出之相關資料證據、臺北
    市政府社會局訪視報告書內容，認為相對人現主要照顧者為
    聲請人徐宗懋，故由徐宗懋擔任相對人之監護人為適當，爰
    選定徐宗懋為徐琬章之監護人；另因聲請人李貞正於一百年
    六月九日提出陳訴意見狀主張聲請人徐宗懋有相關債務問題
    ，質疑聲請人徐宗懋會濫用相對人名下財產，本院考量實際
    狀況及免除疑慮，認為由聲請人李貞正擔任會同開具相對人
    財產清冊之人，優於由案大妹徐琬貞會同開具相對人財產清
    冊，爰指定聲請人李貞正為會同開具相對人財產清冊之人，
    藉由聲請人李貞正之介入監督，使相對人徐琬章之財產監護
    與法定代理權行使等相關事宜能妥善處理，以保障相對人之
    權益。又監護人依民法第一千一百十三條準用同法第一千零
    九十九條之規定，於監護開始時，對於受監護宣告人徐琬章
    之財產，應會同聲請人李貞正於二個月內開具財產清冊並陳
    報法院，併此敘明。
六、爰裁定如主文。
中    華    民    國   100    年    7     月    18    日
                         家事法庭法  官  文衍正
以上正本係照原本作成。
監護宣告部分不得抗告。
如不服本裁定選定監護人及指定會同開具財產清冊之人部份，應
於送達後10日內向本院提出抗告，並繳納抗告費新臺幣1000元。
中    華    民    國   100    年    7     月    18    日
                                 書記官  蔡沛圻